最　高　行　政　法　院　判　決　　　　　　　　　九十一年度判字第一七六九號
　　上　訴　人　美商．美國聯合包裹服務公司
　　代　表　人　甲○○○○○○.
　　訴訟代理人　陳彥希　律師
　　　　　　　　丙○○　律師
　　被 上訴 人　經濟部智慧財產局
　　代　表　人　乙○○
　　參　加　人　瑞士商．瑞士銀行股份有限公司
　　代　表　人　伯哈得．史密
　　訴訟代理人　張有捷　律師
　　　　　　　　陳長文　律師
右當事人間因服務標章事件，上訴人對於中華民國九十年七月十一日臺北高等行政法
院八十九年度訴字第二一○○號判決，提起上訴，本院判決如左：
　　主  文
上訴駁回。
上訴審訴訟費用由上訴人負擔。
　　理  由
一、本件上訴人在原審起訴意旨略以：緣參加人瑞士商．瑞士銀行股份有限公司之前
    身瑞士商．瑞士聯合銀行於八十六年五月二十九日以「UBS 」服務標章（以下簡
    稱系爭服務標章），指定使用於當時商標法施行細則第四十九條所定商品及服務
    分類表第三十八類之提供電話及電信傳輸、電信加值網路傳輸、提供國際網際網
    路傳輸之服務及提供資料庫連線服務，向被上訴人申請註冊，旋申准變更申請人
    名義為參加人，經被上訴人准列為審定第一○四二八八號服務標章。嗣上訴人以
    該審定服務標章與所據以異議之「UPS」及「UPS及圖」標章（以下合稱「據以異
    議標章」）近似，有致公眾混淆誤認之虞，有違商標法第七十七條準用第三十七
    條第七款之規定，對之提出異議。案經被上訴人審查，認本件兩造服務標章各具
    知名度，且已併存使用多年，應無致公眾混淆誤認之虞，而以八十九年四月二十
    五日中台異字第八八一七三八號服務標章異議審定書為異議不成立之處分，上訴
    人不服，提起訴願，經遭駁回，遂提起本件行政訴訟。按服務標章圖樣相同或近
    似於他人著名之商標或標章，有致公眾混淆誤認之虞者，不得申請註冊，為本件
    異議審定時商標法第七十七條準用同法第三十七條第七款所明定。所謂有致公眾
    混淆誤認之虞，係指服務標章圖樣有使一般消費者對其所表彰服務之性質、來源
    發生混淆誤認而言，並不以使用於同一商品或性質相同或近似之服務為限。又本
    條款規定以兩標章圖樣相同或近似為前提，凡標章圖樣在外觀、觀念或讀音方面
    有一近似者，即屬近似之標章，為行政院台七十四經字第一八○六八號函准修正
    備查之「商標近似審查基準」闡釋有案。本件上訴人為世界第一大郵件包裹快遞
    公司，創始於一九○七年，迄今遞送網遍及歐、亞、非、美、澳等全球一百八十
    個以上之國家地區（包括台灣），上訴人以公司外文名稱特取部分「United Par
    cel Service」各字母之首字字母「UPS」為商標，廣泛於世界一百五十餘個以上
    之國家地區，申請註冊於遞送服務及服飾商品，消費者一見必定立即產生其為上
    訴人所專有之聯想，且亦為世界著名標章，洵無疑義。系爭服務標章與上訴人所
    據以異議之標章互為比較，因「B」與「P」字母之外觀及讀音客觀上本即極相彷
    彿，因之，彼此標章之外觀及讀音均極相似，一般消費者異時異地隔離觀察，應
    有致混同誤認之虞。徵諸首揭法條規定，系爭服務標章自不應獲准註冊。再者，
    系爭服務標章所指定使用之「提供電話及電信傳輸，電信加值網路傳輸，提供國
    際網際網路傳輸之服務，提供資料庫連線服務」服務，與參加人之本業「金融業
    務」完全不同。如許參加人就「提供電話及電信傳輸，電信加值網路傳輸，提供
    國際網際網路傳輸之服務，提供資料庫連線服務」服務領域註冊使用「UBS 」商
    標，必然使消費大眾誤認該服務為上訴人所提供，造成消費者誤信，衍生交易糾
    紛，而損及上訴人商譽。依系爭服務標章異議審定時商標法第七十七條準用同法
    第三十七條第七款規定，自不得申請註冊。被上訴人誤准其註冊，顯有可議，訴
    願決定復予維持，亦有疏誤。請判決予以撤銷等語。
二、被上訴人答辯意旨略以：參加人係瑞士大型銀行集團，根據一九九八年六月之「
    Euromoney」雜誌之報導，於一九九七年之統計，其前身Schweizerische Bankge
    sellschaft（Union Bank of  Switzerland）已為世界第十大銀行，依市場資本
    額之排行，為世界第十五大銀行，而在瑞士當地係第二大銀行。本件審定第一○
    四二八八號「UBS」服務標章圖樣外文「UBS」則為其公司名稱特取部分，早於西
    元一九六二年即用以表彰其銀行等業務之上，並已於美國、英國、澳大利亞、新
    加坡及韓國申准註冊，此有參加人檢送之商標註冊資料、「Euromoney 」雜誌報
    導等證據資料影本附卷可稽。該「UBS 」標章於銀行等業務，既已與據以異議標
    章於不同之業務領域併存使用多年，各具知名度，一般消費者應不難辨識。從而
    參加人以外文「UBS」作為本件審定第一○四二八八號「UBS」服務標章圖樣申請
    註冊，指定使用於與據以異議標章使用於郵件包裹快遞服務及各類服飾、手套、
    襪子、帽子等商品性質有別之提供電話及電信傳輸，電信加值網路傳輸，提供國
    際網際網路傳輸之服務及提供資料庫連線服務，客觀上尚難謂有使一般消費者對
    該標章所表彰之服務來源或營業主體產生混淆誤信之虞，應無首揭法條規定之適
    用。至上訴人所舉被上訴人機關中台異字第八六○八三八號、八六○八三七號、
    八七○○八六號及第八六一三二○號商標審定書所為之認定，核其商標圖樣及案
    情均與本案有別，尚難執為本件有利於己之論據，原處分並無違法，請駁回其訴
    等語，資為抗辯。
三、參加人略以：參加人係瑞士第二大銀行，合併前名為「Schweizerische Bankges
    ellschaft（Union Bank of Switzerland）」，其與Schweizerischer Bankvere
    in（Swiss Bank Corporation）合併後，並命名為「UBS AG」。因此，系爭審定
    第一○四二八八號「UBS 」服務標章即以合併前之公司名稱的特取部分所組成，
    可資與據以異議標章「UPS 」分辨，二標章洵不相似，至為顯然。參加人之前手
    早在民國七十七年即於我國設立分公司，而參加人亦經經濟部認許在案，由此顯
    見，參加人在國內推廣其業務已有多年之歷史，系爭標章早已為國內業界及消費
    者所普遍認知，其為著名標章，無致公眾混淆誤認之虞。從而上訴人質疑參加人
    之標章於國內之知名度，並主張系爭標章之知名度，僅侷限於金融本業云云，殊
    不足採。系爭服務標章自參加人創用迄今，已廣泛使用銀行、投資、保險等金融
    等業務上，近年來參加人並多角化經營其業務，擴展至各類電腦軟硬體設備、貴
    金屬、印刷品產品、甚至於籌辦講習會、舉辦藝文活動等服務方面。而參加人之
    「UBS」服務標章除了取得國際註冊及墨西哥註冊外，參加人亦以「UBS」標章向
    世界多國商標主管機關申請註冊並取得專用權在案，包括美國、英國、澳大利亞
    、新加坡及韓國等國，而據以異議標章「UPS」亦於上述五個國家與「UBS」標章
    併存註冊，顯然各國商標主管機關均認為兩造標章之併存註冊並無混淆交易市場
    之虞。「二商標在市場上以長期併存各自使用多年，已各自建立信譽，難謂有使
    一般消費者對二商標所表彰商品之性質及生產主體，有致混淆誤認之虞」，不僅
    為被上訴人一貫之見解，亦為行政法院所肯認，此有行政法院八十八年度判字第
    四二九四號及八十九年度判字第一二二四號判決可稽。又「凡因表彰自己營業之
    商品，確具使用意思，欲專用商標者，應依本法申請註冊。」商標法第二條定有
    明文，準此，商標法乃採註冊保護主義，即欲專用商標且確具使用意圖，即可申
    請註冊專用。如前所述，參加人欲使用「UBS 」服務標章於「提供電話及電信傳
    輸、電信加值網路服務及提供資料庫連線」等服務上以多角化經營其業務，遂向
    被上訴人提出申請註冊，此乃企業經營中極自然之事。而該等服務標章與據以異
    議標章之「郵件包裏快遞服務及各類服飾、手套、襪子、帽子等商品」性質迥異
    ，為完全不相干之行業，依一般交易觀念，消費大眾不會將二者聯想在一起，更
    何況系爭標章乃參加人合併前之公司名稱的特取部分所組成，為一識別極強之標
    章，一般人一望即知係出自參加人，因此對於服務之來源或提供者自不可能產生
    混淆誤認。上訴人前亦對「UBS Union Bank of Switzerland（fig）」服務標章
    向被上訴人機關提出異議申請，經被上訴人審查為異議不成立之處分，上訴人不
    服，向經濟部提起訴願，復遭駁回，遂向鈞院提起行政訴訟。經鈞院審理結果，
    分別以八十九年度訴字第一二三一號及八十九年度訴字第一四二七號判決駁回上
    訴人之訴，前揭各判決於理由中均載明：「該『UBS 』標章於銀行等業務，既已
    與據以異議標章於不同之業務領域併存使用多年，各具知名度，消費者應不難辨
    識。從而參加人以外文『UBS』作為『UBS Union Bank of Switzerland （fig）
    』服務標章圖樣主要部分之一，客觀上難謂有使消費者對其所表彰之服務來源或
    營業主體產生混淆之虞」，足見上訴人提起本件行政訴訟，亦無法律上之理由。
    綜上所述，系爭服務標章之申請註冊，並無商標法第七十七條準用第三十七條第
    七款之適用，上訴人之訴顯無理由，請判決駁回其訴等語。
四、原審斟酌全辯論意旨及調查證據之結果，以：本件參加人乃瑞士大型銀行集團，
    根據一九九八年六月版之「Euromoney 」雜誌之報導，於西元一九九七年之統計
    ，其前身Schweizerische Bankgesellschaft（Union Bank of Switzerland）已
    為世界十大銀行，依市場資本額之排行，為世界第十五大銀行，而在瑞士當地係
    第二大銀行，系爭服務標章圖樣上之外文「UBS 」則為參加人公司名稱特取部分
    ，早於西元一九六二年即用以表彰其銀行等業務，並於美國、英國、澳大利亞、
    新加坡及韓國申准註冊，凡此有參加人所檢送商標註冊資料、「Euromoney 」雜
    誌報導等證據資料影本附原處分卷可稽。從而，據以異議標章雖知名於郵件包裹
    快遞服務，然其與據以異議標章於不同之業務領域，既已併存使用多年而各具知
    名度，一般消費者應不難辨識二者服務標章分屬不同之服務主體。本件參加人以
    已具知名度之外文「UBS 」作為系爭服務標章圖樣，指定使用於業務功能或服務
    性質，均與據以異議標章所指定使用之郵件包裹運輸服務或各類服飾、手套、帽
    子等商品有所不同之提供電話及電信傳輸、電信加值網路傳輸．．．等相關服務
    ，客觀上，自難謂有使一般消費者對其所表彰之服務來源發生混淆誤認之虞。上
    訴人僅以參加人並未檢送系爭服務標章於其指定使用服務已享知名度之具體證據
    資料，即謂系爭服務標章之申請註冊應予否准，揆諸前述說明，應無足採。至於
    上訴人另稱系爭標章所指定使用之「提供電話及電信傳輸，電信加值網路傳輸，
    提供國際網際網路傳輸之服務，提供資料庫連線服務」，與參加人之本業「金融
    業務」完全不同，如許參加人就「提供電話及電信傳輸，電信加值網路傳輸，提
    供國際網際網路傳輸之服務，提供資料庫連線服務」服務領域註冊使用「UBS 」
    商標，必然使消費大眾誤認該服務為上訴人所提供，造成消費者誤信，衍生交易
    糾紛，而損及上訴人商譽，依系爭服務標章異議審定時商標法第七十七條準用同
    法第三十七條第七款規定，自不得申請註冊一節。查現今各大型企業無不擴充其
    營業領域，即以上訴人而言，亦由郵件包裹運輸服務業，擴充其營業領域至各類
    服飾、手套、帽子等商品，參加人就其經營銀行業擴充至「提供電話及電信傳輸
    ，電信加值網路傳輸，提供國際網際網路傳輸之服務，及提供資料庫連線服務」
    ，是亦擴充其銀行業之服務範圍，並非與其本業完全無關，以參加人係屬國際知
    名大企業，其經營與其本業相關之電話及電信傳輸，提供國際網際網路傳輸之服
    務，及提供資料庫連線服務，與上訴人仍屬各有領域，並無使一般消費者混同誤
    認之虞。從而，被上訴人以系爭服務標章之申請註冊並未違反首揭法條規定，所
    為異議不成立之處分，洵無不合，訴願決定予以維持，亦稱妥適。上訴人徒執前
    詞，聲請撤銷原處分及訴願決定，並請求判命被上訴人機關撤銷第一○四二八八
    號「UBS 」服務標章審定，為無理由，為其判斷基礎。因將原決定及原處分均予
    維持，駁回上訴人在原審之訴，核無違誤。上訴論旨，仍執前詞，指摘原判決違
    誤，求予廢棄，難認有理由，應予駁回。
據上論結，本件上訴為無理由，爰依行政訴訟法第二百五十五條第一項、第九十八條
第三項前段，判決如主文。
中　　華　　民　　國　　九十一　　　年　　　九　　　　月　　二十七　　　日
                    最 高 行 政 法 院  第 一 庭
                                審 判 長 法  官　　　黃　綠　星
                                         法  官      高  啟  燦
                                         法  官　　　蔡　進　田
                                         法  官　　　黃　璽　君
                                         法  官　　　廖　宏　明
右  正  本  證  明  與  原  本  無  異
　　　　　　　　　　　　　　　　　　　　 法院書記官　彭  秀  玲
中　　華　　民　　國　　九十一　　　年　　　九　　　　月　　二十七　　　日
